【裁判字號】    95,易,1025
【裁判日期】    951121
【裁判案由】    竊盜
【裁判全文】
臺灣板橋地方法院刑事判決              95年度易字第1025號
公  訴  人  臺灣板橋地方法院檢察署檢察官
被      告  乙○○
上列被告因竊盜案件，經檢察官提起公訴（95年度偵字第5471號
），本院判決如下：
    主  文
乙○○結夥三人以上竊盜，累犯，處有期徒刑捌月。
    事  實
一、乙○○曾有竊盜、偽造文書、賭博、違反肅清煙毒條例、違
    反麻醉藥品管理條例等多項前科紀錄，其中曾因違反肅清煙
    毒條例等案件，經臺灣臺南地方法院以82年度訴字第1149號
    就違反肅清煙毒條例部分判處有期徒刑3 年2 月，就違反麻
    醉藥品管理條例部分判處有期徒刑4 月，合併應執行有期徒
    刑3 年4 月；又違反肅清煙毒條例案件，經本院以83年度訴
    字第204 號判處有期徒刑3 年6 月，嗣經上訴臺灣高等法院
    ，復經該法院以83年度上訴字第4809號駁回上訴確定，再因
    違反麻醉藥品管理條例案件，經臺灣高等法院以83年度上訴
    字第5816號判處有期徒刑6 月，如易科罰金，以銀元300 元
    折算1 日確定，上開2 案件，經臺灣高等法院以84年度聲字
    第336 號裁定應執行有期徒刑3 年10月，接續前案執行，於
    民國84年1 月27日入監服刑，於86年4 月26日縮短刑期假釋
    出監，嗣經撤銷假釋，應執行殘刑3 年8 月6 日，於91年7
    月12日縮刑期滿執行完畢。猶不知警惕，竟與丙○○（即起
    訴書所載之「陳仔」, 未據起訴）及真實姓名年籍不詳綽號
    「阿賓」之成年男子，結夥三人以上，共同意圖為自己不法
    之所有，並基於竊盜之犯意聯絡，於95年3 月8 日零時許由
    乙○○駕駛車牌號碼7591-KC 號自用小貨車，搭載丙○○及
    「阿賓」至臺北縣板橋市五權公園旁產業道路，由丙○○及
    「阿賓」破壞甲○○所有車牌號碼035-RB號清潔車後，進入
    清潔車後方，竊取白鐵箱內之沉水泵浦2 台、延長線1 條、
    通管機1 台、抽肥馬達1 台、通水管鋼條1 捲及照明燈1 組
    等清潔工具，得手後放置於乙○○所駕駛之前開自小貨車內
    ，乙○○則擔任把風之角色。。嗣臺北縣政府警察局板橋分
    局信義派出所警員接獲民眾報案上開五權公園內有人行竊，
    前往處理，當場在上址查獲乙○○，丙○○及「阿賓」則乘
    機逃逸。
二、案經臺北縣政府警察局板橋分局報告臺灣板橋地方法院檢察
    署偵查起訴。
    理  由
一、訊據被告乙○○固不否認曾於95年3 月8 日零時許駕駛車牌
    號碼7591-KC 號自用小貨車，搭載丙○○及「阿賓」至臺北
    縣板橋市五權公園旁產業道路，嗣後並為警查獲之事實，惟
    矢口否認有何結夥三人以上竊盜犯行，辯稱：是當天下班時
    丙○○拜託其去載他去板橋五權公園，說他家廁所不通，要
    去通廁所，其開車到五權公園，丙○○叫其停在那邊，因他
    們的東西放在該處，其當時有看到警察來，就走走到駕駛座
    ，他們兩個人就跑了，其去駕駛座時發現後座有1 個布袋裝
    的東西。其沒有竊盜，也不知道丙○○他們要去偷東西云云
    。然查：
（一）本件扣案之沉水泵浦2 台、延長線1 條、通管機1 台、抽
      肥馬達1 台、通水管鋼條1 捲及照明燈1 組等清潔工具，
      為被害人甲○○所有，原係放置在車牌號碼035-RB號清潔
      車後白鐵箱處，而遭竊之事實，業據被害人甲○○於警詢
      中指述綦詳，並有贓物認領保管單乙紙在卷可稽。
（二）被告雖辯稱其不知丙○○及「阿賓」要前往行竊云云，惟
      本件係丙○○邀同被告及「阿賓」至臺北縣板橋市五權公
      園旁產業道路竊取甲○○所有車牌號碼035-RB號清潔車白
      鐵箱內之清潔廁所工具之事實，業據證人丙○○於本院審
      理中證述明確，證稱：其於95年1 、2 月間就看到前開清
      潔車內有清潔廁所之工具，於同年3 月7 日叫被告去載，
      告訴被告若清潔車沒有鎖就拿清廁所的東西，有鎖就整個
      搬過來，被告和「阿賓」一起去等語。則依證人丙○○之
      證述可知證人丙○○業已明確告知被告要至上址竊取清潔
      車內之工具等物，從而被告辯稱其不知丙○○等人要至該
      處竊盜，顯不可採。而證人丙○○雖證稱其本身並沒有隨
      同被告及「阿賓」一同前往，係被告及「阿賓」自行前往
      ，惟此部分與被告之供述及查獲本件之警員梁展彰於本院
      審理中之證述不符，且本件既係證人丙○○提議行竊，其
      本人才知該清潔車位於何處，所欲行竊之物又係何物，且
      欲將竊得之清潔工具用於其住處廁所，則證人丙○○竟然
      任由被告與「阿賓」自行前往，而其自行返家，其此部分
      證述顯與社會常情相違，應係避重就輕之詞。
（三）證人梁展彰於本院審理中亦證稱：有民眾打電話報案，說
      有人在那邊偷東西，其等就衝過去，接到民眾報案後到現
      場約1 分多鐘，不會超過3 分鐘。現場只有逮捕被告，被
      告在駕駛座，從駕駛座下來，他沒有跑，其看到有兩個人
      從車外跑到車上，然後跑掉，有兩位警察去追那兩個人，
      警車與被告車子相對距離約2 公尺等語。則依證人梁展彰
      所述，與被告一同至現場之共犯，於警察到場時，尚且返
      回車上再行逃逸，而當時被告則已在駕駛座上。則參諸為
      警查獲後之現場照片所示，甲○○失竊之財物係放置在駕
      駛座旁副駕駛座上及後座，後座之清潔工具並以布袋裝載
      ，前開清潔工具均屬金屬製之器具，體積非小，一望即知
      ，被告為警查獲時既在駕駛座上，其顯然知悉其餘共犯業
      已竊取他人之清潔工具，並放置在車上。縱認被告所辯屬
      實，其並未負責搬運前開贓物，然搬運前開清潔工具，顯
      需一段時間，復放置在其所駕駛車輛之明顯位置，被告辯
      稱其不知丙○○及「阿賓」前往該處係為行竊，顯不可採
      。綜上所述，本件事證明確，被告犯行洵堪認定。
二、被告行為後，刑法業於94年2 月2 日經總統以華總一義字第
    09400014901 號修正公布，並於95年7 月1 日施行。修正刑
    法第2 條、第28條、第47條等規定。按行為後法律有變更者
    ，適用行為時之法律，但行為後之法律有利於行為人者，適
    用最有利於行為人之法律，修正後刑法第2 條第1 項定有明
    文。此條規定係規範行為後法律變更所生新舊法律比較適用
    之準據法，本身尚無新舊法比較之問題，於新法施行後，應
    一律適用新法第2 條第1 項之規定，為「從舊從輕」之比較
    ，先予敘明。經查：刑法第28條關於共同正犯之規定，由原
    條文：「二人以上共同實施犯罪之行為者，皆為共同正犯。
    」修正為：「二人以上共同實行犯罪之行為者，皆為共同正
    犯。」係將「實施」一語修正為「實行」，揆諸其修正理由
    ，在於修正共同正犯之參與類型，確定在「實行」概念下之
    共同參與行為，始能成立共同正犯，而排除「陰謀共同正犯
    」及「預備共同正犯」，惟無礙於共謀共同正犯之適用，則
    倘屬共謀共同正犯之類型，適用修正前之刑法第28條對於被
    告並無不利，依修正後刑法第2 條第1 項前段應適用修正前
    之刑法第28條。刑法第47條則將原「受有期徒刑之執行完畢
    ，或受無期徒刑或有期徒刑一部之執行而赦免後，五年以內
    再犯有期徒刑以上之罪者，為累犯，加重本刑至二分之一。
    」之規定，修正為刑法第47條第1 項，修正後之新規定為「
    受徒刑之執行完畢，或一部之執行而赦免後，五年以內故意
    再犯有期徒刑以上之罪者，為累犯，加重本刑至二分之一。
    」，經比較新舊法之結果，修正後之新規定對被告並未較為
    有利，應依刑法第2 條第1 項前段之規定，應適用行為時即
    修正前之刑法第47條之規定。刑法第321 條第1 項第4 款之
    規定則未修正。
三、核被告所為係犯刑法第321 條第1 項第4 款之結夥三人以上
    竊盜罪。公訴意旨雖認被告係共同犯刑法第320 條第1 項之
    竊盜罪，惟被告三人係結夥三人以上竊盜，公訴人未審酌於
    此，容有誤會，爰變更起訴法條為刑法第321 條第1 項第4
    款之加重竊盜罪。被告與丙○○、「阿賓」就前開犯行間，
    有犯意聯絡及行為分擔，皆為共同正犯。又被告曾因違反肅
    清煙毒條例等案件，經臺灣臺南地方法院以82年度訴字第
    1149號就違反肅清煙毒條例部分判處有期徒刑3 年2 月，就
    違反麻醉藥品管理條例部分判處有期徒刑4 月，合併應執行
    有期徒刑3 年4 月；又違反肅清煙毒條例案件，經本院以83
    年度訴字第204 號判處有期徒刑3 年6 月，嗣經上訴臺灣高
    等法院，復經該法院以83年度上訴字第4809號駁回上訴確定
    ，再因違反麻醉藥品管理條例案件，經臺灣高等法院以83年
    度上訴字第5816號判處有期徒刑6 月，如易科罰金，以銀元
    300 元折算1 日確定，上開2 案件，經臺灣高等法院以84年
    度聲字第336 號裁定應執行有期徒刑3 年10月，接續前案執
    行，於84 年1月27日入監服刑，於86年4 月26日縮短刑期假
    釋出監，嗣經撤銷假釋，應執行殘刑3 年8 月6 日，於91年
    7 月12 日 縮刑期滿執行完畢，有前開臺灣高等法院被告前
    案紀錄表乙紙附卷可參，其受有期徒刑之執行完畢，5 年以
    內再犯有期徒刑以上之本罪，為累犯，應依修正前刑法第47
    條加重其刑。爰審酌被告犯罪之動機、目的、手段、對被害
    人所生損害、竊得財物之數量、價值，及犯罪後矢口否認犯
    行，並無悔意之態度等一切情狀，量處如主文所示之刑，以
    資懲儆。
據上論斷，應依刑事訴訟法第299 條第1 項前段、第300 條，修
正後刑法第2 條第1 項前段、修正前刑法第28條、刑法第321 條
第1 項第4 款、修正前刑法第47條，判決如主文。
本案經檢察官曾文鐘到庭執行職務。
中    華    民    國    95    年    11    月    21    日
              刑事第十庭    審判長法  官  侯志融
                                  法  官  楊博欽
                                  法  官  張宏節
上列正本證明與原本無異。
如不服本判決，應於判決送達後十日內向本院提出上訴。
                                  書記官  李崇文
中    華    民    國    95    年    11    月    22    日
附錄：
刑法第321條第1項第4款
（加重竊盜罪）
犯竊盜罪而有左列情形之一者，處 6 月以上、 5 年以下有期徒
刑：
四  結夥三人以上而犯之者。


司法院資訊處製作；財團法人民間司法改革基金會備份。
